臺灣高等法院臺中分院刑事判決
110年度上訴字第1695號
上  訴  人  
即  被  告  甘忠民




選任辯護人  鞠金蕾律師（法扶律師）
上列上訴人即被告因違反毒品危害防制條例案件，不服臺灣臺中
地方法院109年度訴字第2229號，中華民國110年6月29日第一審
判決（起訴案號：臺灣臺中地方檢察署109年度偵字第15689號）
，提起上訴，本院判決如下：
    主  文
上訴駁回。
    犯罪事實
一、甘忠民已知甲基安非他命係屬毒品危害防制條例列管之第二
    級毒品，不得販售、持有，竟意圖營利，基於販賣甲基安非
    他命之犯意，以持用之0000000000號行動電話門號下載通訊
    軟體LINE（暱稱「民」）供作販賣甲基安非他命之聯絡工具
    ，於民國108年12月31日上午，持上開行動電話與鄭祐林以
    LINE聯繫後，於同日上午7時5分許，獨自駕駛車輛前往位在
    臺中市○○區○○路000號之鄭祐林住處外，由甘忠民販賣甲基
    安非他命1兩予鄭祐林，鄭祐林且當場交予新臺幣（下同）3
    萬2千元之價金而完成交易。嗣經警於109年5月19日下午2時
    許，持法院核發之搜索票，前往臺中市○○區○○路0
　　段○○巷000號2樓甘忠民之居住處所執行搜索及執行拘提，扣
    得上開行動電話1支（SIM卡門號：0000000000號），始查悉
    上情。
二、案經臺中市政府警察局第一分局報請臺灣臺中地方檢察署檢
    察官偵查起訴。
    理    由
壹、有罪部分：
一、證據能力部分：
  ㈠、按刑事訴訟法第159條第1項規定：「被告以外之人於審判
      外之言詞或書面陳述，除法律有規定者外，不得作為證據
      。」本件被告甘忠民及辯護人於原審及本院均主張證人鄭
      祐林警詢筆錄，為審判外陳述，不具有證據能力。本院審
      酌證人鄭祐林業經本院提解到庭詰問，並證稱其於警詢所
      為之陳述內容俱屬真實。則證人鄭祐林之警詢筆錄，並不
      具同法第159條之3所列各款規定之情形，本院認該警詢筆
      錄即不得作為認定被告犯罪之證據。
  ㈡、被告以外之人於審判外之陳述，雖不符刑事訴訟法第159條
      之1至之4等4條之規定，而經當事人於審判程序同意作為
      證據，法院審酌該言詞陳述或書面陳述作成時之情況，認
      為適當者，亦得為證據；當事人、代理人或辯護人於法院
      調查證據時，知有刑事訴訟法第159條第1項不得為證據之
      情形，而未於言詞辯論終結前聲明異議者，視為有前項之
      同意，同法第159條之5定有明文。查本件以下所引用具傳
      聞性質之證據，檢察官、被告及其辯護人於原審準備程序
      中均表示同意有證據能力（原審卷第124頁），或迄至本
      院言詞辯論終結前均未聲明異議，本院審酌上開證據資料
      作成時之情況，並無任何違法取證之不適當情形，且對於
      被告涉案之事實具有相當之關聯性，依刑事訴訟法第159
      條之5之規定，認均具有證據能力。又本院下列所引用卷
      內之非供述證據，並無證據證明係公務員違背法定程序所
      取得，依同法第158條之4反面解釋，亦均得為證據，均合
      先敘明。
二、訊據被告固坦認有於前開時間，與證人鄭祐林聯繫後，在上
    開地點與證人鄭祐林見面等節，惟矢口否認有何販賣第二級
    毒品犯行，辯稱：當天是我要找他買東西，他回我的訊息我
    看不懂，我去他住處找他，是我跟他買安非他命，不是我賣
    他云云，其辯護人並以：被告及其女友林綉純有在108年10
    月或11月至警局指證證人鄭祐林（其父鄭武佶）販毒，不可
    能在檢舉後還販賣毒品給證人鄭祐林，只有被告耐不住毒癮
    才向證人鄭祐林購毒，較為合理，且交易毒品多半隱密、快
    速，鮮有上手親自帶毒品至購毒者住處外交易；證人鄭祐林
    及其父於警詢均證述平常以3萬元跟被告買半兩安非他命或
    以6萬元跟被告購買1兩安非他命，然本案卻指證係以3萬2 
    千元向被告購買安非他命，令人質疑其證詞真實性，且本案
    通話內容也無法看出其等交易量多達1兩之多，通訊監察譯
    文應無可補正被告有販賣犯行等語，為被告辯護。
三、經查：
  ㈠、被告確有於前開時間，以其持用之0000000000行動電話門
      號連結通訊軟體LINE與證人鄭祐林聯繫後，在犯罪事實所
      載地點與證人鄭祐林見面等節，業據被告所坦認，核與證
      人鄭祐林於偵查及本院審理中之證述大致相符，並有被告
      與證人鄭祐林之通訊軟體LINE對話影像擷取翻拍畫面附卷
      可憑（偵卷第55至56頁、原審卷第89至91頁），且有0000
      000000行動電話1支扣案可證，上開事實，先可確定。
  ㈡、證人鄭祐林於本院審理時結證稱：我與被告都是使用通訊
      軟體LINE聯絡，他的暱稱是「民」，我手機內108年12月3
      1日上午1時53分與被告通訊軟體LINE對話紀錄，就是我要
      向被告購買毒品的對話，其中「一大跟大半。輪胎價位在
      哪」是問安非他命毒品1兩及半兩目前之價格，對話之後
      ，被告於108年12月31日上午7時5分到我臺中市○○區○○路0
      00號住所外面後，回傳訊息給我跟我表示「你現在出來」
      、「人咧」，後來我走出門外進入他所駕駛黑色日產自小
      客車內，以新臺幣3萬2千元價錢向被告購得1兩安非他命1
      包，警詢所講的都是實在等語（本院卷第84至88頁）。另
      於偵查中亦結稱：被告有於如附表所示時、地（指於108
      年12月31日上午在其住處外面黑色自小客車內販賣1兩安
      非他命）販毒給我，我都是先以通訊軟體LINE跟被告聯繫
      等語明確（偵卷第15附表、207頁）。其先後所為之證述
      ，就其如犯罪事實欄所示向被告購買甲基安非他命之過程
      ，與其等交易之時間、地點、過程等情，並無反覆不一、
      態度游移之處；且依其前揭證述之情節，亦與一般毒品買
      賣，僅於對話中講述大約暗語，而於買賣雙方相約確認到
      達約定地點後，始得為毒品交易之情形相符。參以被告一
      再陳稱，其與證人鄭祐林上開對話目的係談論購毒事宜等
      語（聲羈卷第21至22頁、原審卷第120頁，僅辯稱係向證
      人鄭祐林購毒云云），更可見證人鄭祐林前開證述，有於
      前開時間，與被告以通訊軟體LINE聯繫後，向被告購得毒
      品等節非虛。
  ㈢、再按購買毒品者稱其係向某人購買毒品之供述，固須補強
      證據以擔保其供述之真實性；然此所謂補強證據，並非以
      證明犯罪構成要件之全部事實為必要，倘得以佐證購買毒
      品者之證言非屬虛構，能予保障所陳述事實之真實性，即
      已充足，且得據以佐證者，雖非直接可以推斷該被告之犯
      罪，但以此項證據與購買毒品者之陳述為綜合判斷，若足
      以認定犯罪事實者，仍不得謂非補強證據。又一般合法物
      品之交易，買賣雙方於電話聯繫之間，固會就標的物、價
      金、交付方式等事項為約定；然有關毒品之交易，誠難期
      待買賣雙方以同樣標準為聯繫，尤其，在現行通訊監察制
      度之下，若於通話間言明具體之標的物或以暗語代之，無
      異自曝於被查獲之風險中。再者，關於毒品之買賣，其以
      電話聯繫交易者，買賣雙方多係相識之人，其等或僅粗略
      表明見面時、地，甚或僅以電話鈴聲加上來電顯示作為提
      醒即足。是並非不得依通聯之情形及通話內容之真意，作
      為判斷可否採為買賣雙方所供述交易情節之佐證（最高法
      院108年度台上字第435號判決意旨參照）。觀諸卷附兩人
      通訊軟體LINE對話內容（偵卷第55至56頁、原審卷第89至
      91頁，A為被告，B為證人鄭祐林《暱稱：錒林啊》）：「
　　　（108年12月31日上午1時24分）
　　　B致電A語音對話：時間0分16秒
　　　（108年12月31日上午1時53分）
　　　B傳文字訊息：叔妳在哪
　　　A文字訊息：你等我一下我上風 霧峰
　　　（108年12月31日上午2時52分至56分）
　　　B致電A語音（未接來電）
　　　B致電A語音（未接來電）
　　　（B已收回訊息）
　　　B致電A語音（未接來電）
　　　（108年12月31日上午4時40分至41分）
　　　B致電A語音（未接來電）
　　　B致電A語音（未接來電）
　　　（108年12月31日上午7時1分至8分）
　　　A致電B語音又取消通話
　　　A傳文字訊息：我手機放在車上忘記拿
　　　B傳文字訊息：一大跟大半。輪胎價位在哪？
　　　A傳文字訊息：聽不懂你在說什麼啦這邊再講
　　　A傳文字訊息：見面再講
　　　A傳文字訊息：人在哪
　　　A傳文字訊息：你在哪
　　　B傳文字訊息：家
　　　A傳文字訊息：你現在出來
　　　A傳文字訊息：人咧」
　　　依上開對話內容，可知本案係證人鄭祐林主動與被告聯繫
      ，且以其多次語音致電被告等情以觀，均核與施用毒品之
      人，因毒癮之發作而有急切之毒品需求，多主動致電購毒
      等情一致。況其等對話中，既係由證人鄭祐林傳送訊息詢
      問被告「一大跟大半。輪胎價位在哪？」，衡以其等對話
      當時，本案尚未遭查緝，應無思考誣陷栽贓之可能，可知
      證人鄭祐林傳送訊息之內容，目的確實為詢問被告，且與
      被告就訊息內容之含意，已有相當默契（否則不會如此詢
      問），則以證人鄭祐林傳送訊息予被告之內容，既可見係
      為向被告購買物品（因而由買方向賣方詢問價格），且以
      隱晦用語「一大」、「大半」、「輪胎」指稱要購買之品
      項（數量）等情，而核與毒品交易為避免查緝，常以買賣
      雙方得以知悉之術語或晦暗不明之用語，代替毒品交易種
      類、數量等情相符，均適可佐證證人鄭祐林前開一致所證
      聯繫被告之目的係為購買毒品，當天並係購買1兩（價值3
       萬2千元）之甲基安非他命等語可信，自可作為證人鄭祐
      林證詞之補強證據。辯護人認上開通訊軟體LINE對話內容
      無可作為補強證據，實非可採。至被告雖於訊息中回應「
      不知道你在說什麼」，然以被告就證人鄭祐林上開訊息內
      容，並未另外提出疑問，僅強調「見面在講」等語，參以
      被告既不否認其與證人鄭祐林對話約定見面，係為毒品交
      易之情（聲羈卷第21至22頁、原審卷第120頁），則被告
      上開回應，顯然係為避免遭監聽及查緝販毒，故意以否認
      內容提醒證人鄭祐林見面再談之情，尚難為被告有利之認
      定。
  ㈣、至被告及辯護人雖另以前揭情詞置辯，惟：①被告所辯係向
      證人鄭祐林購得毒品之節，顯與通訊軟體LINE內容，明確
      係由證人鄭祐林向被告詢問「價格」之情不合，其辯解內
      容既悖於對話內容含意，其前揭辯解，實係臨訟卸責之詞
      ，要非可採。②被告雖另辯稱本案前，已有指認向證人鄭
      祐林購毒之情，然經原審函詢結果，被告前僅有因其女友
      林绣純施用毒品案件，陪同林綉純前往臺中市政府警察局
      刑事警察大隊接受詢問，並未有指認之情，且其女友亦僅
      陳稱係向鄭武佶（證人鄭祐林之父）購買毒品等節，有林
      綉純108年10月28日警詢筆錄、臺中市政府警察局刑事警
      察大隊109 年12月18日中市警刑四字第1090044589號函附
      之員警職務報告、原審公務電話紀錄附卷可參（原審卷第
      193至211頁），可見被告辯稱已有指認向證人鄭祐林購毒
      之情，因預見檢警可能對證人鄭祐林實施監聽、蒐證，不
      可能販賣毒品給證人鄭祐林云云，並非可信。衡以現今科
      技，因尚難輕易針對通訊軟體為即時監視，是販毒者與購
      毒者，多以通訊軟體為聯繫方式躲避查緝，是本案被告與
      證人鄭祐林既以通訊軟體LINE為聯繫毒品交易事宜，被告
      可能因此認檢警難以監聽、蒐證而為聯繫，並非難以想像
      ；況其於LINE通訊當中，刻意要證人鄭祐林「當面再講」
      ，規避監聽蒐證，是其此部分辯解，難認可採。③另販賣
      毒品者，因有利可圖，自行前往購毒者處交易毒品，亦為
      實務上所常見，辯護人認此不符合上手販賣者角度，並非
      有理。④至被告及辯護人雖認證人鄭祐林雖有於警詢證述
      ：平常係以3萬元跟被告買半兩安非他命或以6萬元跟被告
      購買1兩安非他命等語（偵卷第45頁），與其本案指證購
      得毒品之數量及價格有所出入，且認難以通訊軟體LINE對
      話內容查得確實之交易數量及價格；然販賣毒品本無一定
      價格，各次買賣之價格，隨供需雙方之資力、關係之深淺
      、需求之數量、貨源之充裕與否、質量優劣，甚或販賣者
      對於資金之需求如何即殷切與否，當亦各有差異，可見毒
      品價格標準，並非一成不變，則本案毒品交易數量及價格
      ，既係經被告及證人鄭祐林見面後商議磋定，被告及辯護
      人僅此即認證人鄭祐林前後證述有所矛盾，難認有據。又
      買賣毒品係非法交易，毒品買賣間聯絡具隱密性及特殊信
      賴關係，且因販賣毒品係政府嚴予查緝之違法行為，為避
      免不法行為被查緝風險，毒品交易常以買賣雙方得以知悉
      之術語或晦暗不明之用語，來代替毒品交易之重要訊息（
      如種類、數量、金額），甚至雙方有一定之約定或默契，
      只需約定見面，於見面時再行談論數量、金額，進行毒品
      交易，此與社會大眾一般認知尚無違背，本案依前開通訊
      軟體LINE內容，既已可認定確為證人鄭祐林向被告購得第
      二級毒品甲基安非他命所為之聯繫，而可作為證人鄭祐林
      證詞之補強證據，已如前述，辯護人認本案無可從對話內
      容查得確切之交易數量及價格，即認通訊軟體LINE對話內
      容無可作為補強證據，揆諸前開說明，亦非可採。⑤被告
      又辯稱其因曾向證人鄭祐林購買毒品，已經把價金交付證
      人，他卻沒有交付毒品，為此其曾在一家遊藝場與證人鄭
      祐林及其父吵架，請傳訊該遊藝場綽號「阿哲」之人，即
      可證明，其當時曾提供一個帳戶給證人鄭祐林，讓他把錢
      匯回來云云。但被告所稱提供帳戶供證人鄭祐林匯款一節
      ，應係指起訴書附表編號2之事實，該次起訴之犯罪事實
      ，業經原審法院判決無罪確定，且係本件事實發生之時間
      後月餘之事，兩者間難認有何關連；且觀之前述被告與證
      人鄭祐林間之通訊軟體LINE對話紀錄，其二人間言詞並任
      何不愉快情形，證人鄭祐林且尊稱被告「叔」，毫無刻意
      要陷被告於罪之表現。被告事後所辯，亦無足採，其聲請
      傳訊「阿哲」之人為證，自無必要。
  ㈤、末按販賣毒品之所謂販賣行為，係行為人基於營利之目的
      ，而販入或賣出毒品而言。販賣毒品者，其主觀上須有營
      利之意圖，且客觀上有販賣之行為即足構成，至於實際上
      是否已經獲利則非所問。即於有償讓與他人之初，係基於
      營利之意思，並著手實施，而因故無法高於購入之原價出
      售，最後不得不以原價或低於原價讓與他人時，仍屬販賣
      行為。必始終無營利之意思，縱以原價或低於原價有償讓
      與他人，方難謂為販賣行為，而僅以轉讓罪論處（最高法
      院100年度台上字第4683號判決意旨參照）。次按販賣毒
      品乃違法行為，交易雙方類皆以隱匿秘密之方式而為，且
      毒品無公定價格，每次購買價量，隨時可能依雙方關係深
      淺、資力、需求量及對行情之認知、來源是否充裕、查緝
      是否嚴緊，購買者被查獲時供述來源對象之可能性風險等
      因素之評估，因而異其標準，機動調整，非可一概而論。
      是販賣毒品之利潤所得，除經坦承犯行或價量俱屬明確者
      外，本難查得實情，是以除非別有積極事證，足認係以同
      一價量委託代買、轉售或無償贈與，確未牟利以外，尚難
      執此遽認非法販賣毒品之證據尚有不足（最高法院97年度
      台上字第1012號、97年度台上字第3557號判決意旨參照）
      。查被告上開販賣甲基安非他命予證人鄭祐林之過程中，
      既如前述為向證人鄭祐林交付毒品後取得金錢，行為外觀
      上顯均具備販賣毒品犯行之構成要件，對被告而言應極具
      風險性，倘無利可圖，難認被告願意承擔此一風險，是被
      告有從中賺取買賣價差牟利之意圖及事實，應屬合理認定
      ，依上開判決意旨，可認被告係出於營利之意圖而為之，
      即屬販賣行為。
  ㈥、綜上所述，本案事證明確，被告犯行洵堪認定，應依法論
      科。
四、論罪科刑：
  ㈠、按毒品危害防制條例第4條第2項於109年1月15日修正公布
      ，並自被告行為後即109年7月15日生效施行，修正前毒品
      危害防制條例第4條第2項規定：「製造、運輸、販賣第二
      級毒品者，處無期徒刑或7年以上有期徒刑，得併科新臺
      幣1000萬元以下罰金。」；修正後則規定「製造、運輸、
      販賣第二級毒品者，處無期徒刑或10年以上有期徒刑，得
      併科新臺幣1500萬元以下罰金。」，經比較修正前、後之
      規定，修正後之法定刑明顯提高，並無較有利於被告之情
      形。是被告本案自應依刑法第2條第1項前段之規定，適用
      其行為時法即修正前毒品危害防制條例之上開規定。
  ㈡、核被告所為，係犯修正前毒品危害防制條例第4條第2項之
      販賣第二級毒品罪，被告販賣前所持有第二級毒品之低度
      行為，為販賣毒品之高度行為所吸收，不另論罪。
  ㈢、原審法院因認被告罪證確，適用前揭論罪科刑法律規定，
      審酌被告非無謀生能力，明知毒品危害國人身心健康及社
      會秩序非淺，施用者亦經常因毒品之高度成癮性而難以戒
      除，影響其家庭生活及經濟狀況，竟為圖不法私利，無視
      於國家對於杜絕毒品犯罪之禁令，販賣毒品予他人，戕害
      國民身心健康，並破壞社會治安，所為應值非難；並考量
      被告以悖於客觀對話譯文之推諉陳詞否認犯行之犯後態度
      ，並審酌其販賣毒品之次數僅有1次，對象僅1人，獲利非
      鉅；並衡量被告之前科素行，及其自陳國中肄業，之前從
      事拆屋工程、月入3至5萬元、需照顧中風的太太之智識程
      度及家庭生活經濟狀況（原審卷第270頁）等一切情狀，
      量處有期徒刑7年6月，以資懲儆。並就沒收部分說明：⒈
      按犯第4條之罪者，其供犯罪所用之物，不問屬於犯罪行
      為人與否，均沒收之，毒品危害防制條例第19條第1項定
      有明文。查扣案之0000000000行動電話1支（含SIM 卡1張
      ）係被告所有，業經其自承在卷（原審卷第266 頁），係
      供被告聯繫本案販賣第二級毒品犯行所用，有通訊軟體LI
      NE對話內容可佐，並經認定如前，應依毒品危害防制條例
      第19條第1項規定宣告沒收。又按犯罪所得，屬於犯罪行
      為人者，沒收之，刑法第38條之1第1項前段亦定有明文。
      查本案被告因販賣第二級毒品甲基安非他命取得3萬2千元
      ，業如前述，核屬其犯罪所得，自應依前開規定宣告沒收
      ，既未扣案，並應依刑法第38條之1第3項之規定宣告於全
      部或一部不能沒收或不宜執行沒收時，追徵其價額。⒉至
      被告經查扣之甲基安非他命3包、海洛因1包及玻璃球吸食
      器1組，被告供陳係其施用毒品犯行所用（原審卷第266頁
      ），且無積極證據可認與本案有關，爰不與宣告沒收。核
      原審法院認事用法均無違誤，量刑亦屬適當，應予維持。
      被告上訴意旨否認犯行，仍執前詞指摘原判決不當，並無
      理由，應予駁回。
據上論斷，應依刑事訴訟法第368條，判決如主文。
本案經檢察官林依成提起公訴，檢察官王雪惠到庭執行職務。
中　　華　　民　　國　　110 　年　　10　　月　　20　　日
            刑事第三庭  審判長法　官　楊  真  明
                              法　官　楊  欣  怡
                              法　官　邱  顯  祥     
以上正本證明與原本無異。
如不服本判決應於收受送達後20日內向本院提出上訴書狀，其未
敘述上訴之理由者，並得於提起上訴後20日內向本院補提理由書
（均須按他造當事人之人數附繕本）「切勿逕送上級法院」。因
疫情而遲誤不變期間，得向法院聲請回復原狀。

                              書記官  陳  緯  宇 
　　　　　　　　　　　　　　　
中　　華　　民　　國　　110 　年　　10　　月　　20　　日